【裁判字號】    97,易,3042
【裁判日期】    971031
【裁判案由】    竊盜
【裁判全文】
臺灣臺北地方法院刑事判決              97年度易字第3042號
公  訴  人  臺灣臺北地方法院檢察署檢察官
被      告  乙○○
                    （現押臺灣臺北看守所）
上列被告因竊盜案件，經檢察官提起公訴（97年度偵字第21626
號），本院判決如下：
    主  文
乙○○攜帶兇器竊盜，累犯，處有期徒刑壹年，扣案十字起子、
老虎鉗各壹支沒收。
    事      實
一、乙○○於93年間曾因犯竊盜罪，經本院於93年9月2日以93年
    度訴字第1071號判決有期徒刑1年6月，併於刑前強制工作，
    嗣其有期徒刑部分，獲得減刑之寬典，全案併其強制工作部
    分，均已於97年1月1日縮刑執行完畢，而於97年1月2日期滿
    出監。乙○○復於97年10月1日凌晨4時10分許，意圖為自己
    不法之所有，攜帶其所有以金屬材質製成，質地堅硬，客觀
    上足以對於人之生命、身體、安全構成威脅而屬兇器之十字
    起子、老虎鉗各1支，前往臺北市○○區○○路224巷1之2號
    即內政部警政署所管理之國有財產宿舍，以前開足供作為兇
    器之十字起子、老虎鉗，將該址宿舍白鐵製大門加以拆卸而
    竊取之，得手後行至同址224巷口，為警當場查獲，並扣得
    乙○○所有十字起子、老虎鉗各1支。
二、案經臺北市政府警察局中正第二分局移送臺灣臺北地方法院
    檢察署檢察官偵查起訴。
    理      由
壹、證據能力部分：
    按被告以外之人於審判外之言詞或書面陳述，除法律有規定
    者外，不得作為證據，刑事訴訟法第159條第1項定有明文。
    惟被告以外之人於審判外之陳述，雖不符刑事訴訟法第159
    條之1至第159條之4之規定，而經當事人於審判程序同意作
    為證據，法院審酌該言詞陳述或書面陳述作成時之情況，認
    為適當者，亦得為證據，同法第159條之5第1項亦規定甚明
    。本件被害人國有財產局之職員甲○○於警詢時所為之陳述
    ，雖係本件被告以外之人於審判外之陳述，而屬傳聞證據，
    惟被告並未否認此陳述之證據能力，復經本院斟酌該言詞陳
    述作成時之情況，認該證人並無不能自由陳述或其他影響其
    陳述真實性之情況，以該證言作為本件證據，應屬適當，故
    甲○○於警詢時之陳述，於本件自具有證據能力無訛。
貳、實體部分：
一、本件犯罪事實：（一）業據被告乙○○於本院審理中對於上
    開事實坦承不諱（見本院準備程序筆錄、審判筆錄），核與
    甲○○警詢指證情節相符（見偵查卷宗第9頁）；（二）並
    有扣案被告所有，供犯罪所用十字起子、老虎鉗各1支可證
    ，及現場暨贓物照片、贓物認領保管單、自願受搜索同意書
    、搜索扣押筆錄、搜索扣押物品目錄表、（見偵查卷宗第10
    頁至第23頁），足徵被告前開出於任意性之自白與事實相符
    。本件事證明確，被告犯行堪予認定，應依法論科。
二、按刑法第321條第1項第3款之攜帶兇器竊盜罪，係以行為人
    攜帶兇器竊盜為其加重條件，此所謂兇器，其種類並無限制
    ，凡客觀上足對人之生命、身體、安全構成威脅，具有危險
    性之兇器均屬之，且祇須行竊時攜帶此種具有危險性之兇器
    為已足，並不以攜帶之初有行兇意圖為必要；申言之，行為
    人攜帶兇器而有行兇之可能，客觀上具有危險性，即已符合
    攜帶兇器之加重構要件，至於行為人主觀上有無持以行兇或
    反抗之意思，尚非所問，最高法院79年臺上第5253號判例、
    最高法院74年度第3次刑事庭會議決議之旨，可資參照。本
    件被告攜往犯所之十字起子、老虎鉗各1支，均係以金屬材
    質製成，質地堅硬，客觀上足以對於人之生命、身體、安全
    構成威脅而屬兇器。核被告所為，係犯刑法第321條第1項第
    3款之攜帶兇器加重竊盜罪。再查被告於93年間曾因犯竊盜
    罪，經本院於93年9月2日以93 年度訴字第1071號判決有期
    徒刑1年6月，併於刑前強制工作，嗣其有期徒刑部分，獲得
    減刑之寬典，全案併其強制工作部分，均已於97年1月1日縮
    刑期滿，而於97年1月2日期滿出監，有被告之臺灣高等法院
    被告前案紀錄表1份，附在本院刑事卷宗可稽，被告受前揭
    有期徒刑執行完畢後，5年以內故意再犯本件最輕本刑有期
    徒刑以上之罪，為累犯，應依法加重其刑。爰審酌被告已有
    多次刑案紀錄，素行非佳，有前開刑案紀錄可憑，俟減刑出
    監後，竟又再犯本件竊盜罪，所為危害他人財產及社會治安
    不輕，並斟酌被害人財產損失程度，暨被告犯後坦承犯行之
    態度等一切情況，量處如主文所示之刑，以示懲儆。扣案十
    字起子、老虎鉗各1支，均係被告所有，供本件犯罪所用之
    物，此據被告供明無訛（見本院審判筆錄），著依刑法第38
    條第1項第2款規定宣告沒收。
三、公訴意旨雖以被告曾犯竊盜罪，併經宣告強制工作，猶再犯
    本案，單純施以刑罰難收矯正之效等情，而併聲請對被告宣
    告強制工作等語。惟按有犯罪之習慣或因遊蕩或懶惰成習而
    犯罪者，於刑之執行前，令入勞動場所，強制工作；18歲以
    上之竊盜犯、贓物犯，有犯罪之習慣者，得於刑之執行前，
    令入勞動場所強制工作，刑法第90條第1項、竊盜犯贓物犯
    保安處分條例第3條第1項固分別定有明文，然而：（一）保
    安處分係針對受處分人將來之危險性所為之處置，以達教化
    、治療之目的，為刑罰之補充制度。我國現行刑法採刑罰與
    保安處分雙軌制，係在維持行為責任之刑罰原則下，為協助
    行為人再社會化之功能，以及改善行為人潛在之危險性格，
    期能達成根治犯罪原因、預防犯罪之特別目的。是保安處分
    中之強制工作，旨在對嚴重職業性犯罪及欠缺正確工作觀念
    或無正常工作因而習慣犯罪者，強制其從事勞動，學習一技
    之長及正確之謀生觀念，使其日後重返社會，能適應社會生
    活。刑法第90條第1項之規定即係本於保安處分應受比例原
    則之規範，使保安處分之宣告，與行為人所為行為之嚴重性
    、行為人所表現之危險性及對於行為人未來行為之期待性相
    當之意旨而制定，而由法院視行為人之危險性格，決定應否
    令入勞動處所強制工作，以達預防之目的。（二）且查被告
    先前雖有數次竊盜紀錄而經法院判刑，有前開卷附臺灣高等
    法院被告前案紀錄表可考，惟依各該判決內容以觀，被告竊
    盜之犯罪時間分散，非屬短時間內連續偷竊之情形，難認有
    犯罪之習性或習慣，尚不能因被告前犯竊盜罪經刑之宣告及
    執行後，又再犯本案竊盜罪，即認對被告施以刑罰之宣告，
    係屬無效或不足，況改正本案被告免於再犯竊盜犯行之方法
    ，並非僅有執行強制工作之保安處分一途，強制工作又屬對
    於人身自由之長期嚴格限制，揆諸前開說明，難認非使被告
    為強制工作外，已無其他方法使為處罰及教化，本院因認對
    被告宣告如主文所示之有期徒刑，應已足收教化及預防之目
    的，尚無應宣告令予強制工作之必要，以符比例原則，併予
    敘明。
據上論斷，應依刑事訴訟法第299條第1項前段，刑法第321條第1
項第3款、第47條第1項、第38條第1項第2款，刑法施行法第1條
之1，判決如主文。
本案經檢察官賴秋萍到庭執行職務
中    華    民    國    97    年    10    月    31    日
                  刑事第五庭    法  官  黃程暉
以上正本證明與原本無異。
如不服本判決，應於判決送達後10日內向本院提出上訴狀（應抄
附繕本）。告訴人或被害人如對於本判決不服者，應具備理由請
求檢察官上訴，其上訴期間之計算係以檢察官收受判決正本之日
期為準。
                                書記官  張耀鴻
中    華    民    國    97    年    10    月    31    日
附錄本案論罪科刑法條全文
中華民國刑法第321條：
犯竊盜罪而有左列情形之一者，處6月以上、5年以下有期徒刑：
一、於夜間侵入住宅或有人居住之建築物、船艦或隱匿其內而犯
    之者。
二、毀越門扇、牆垣或其他安全設備而犯之者。
三、攜帶兇器而犯之者。
四、結夥三人以上而犯之者。
五、乘火災、水災或其他災害之際而犯之者。
六、在車站或埠頭而犯之者。
前項之未遂犯罰之。


司法院資訊處製作；財團法人民間司法改革基金會備份。
